---
title: "ME315_Lab3"
format: html
editor: visual
---

pacotes

```{r}
library(readr)
library(dplyr)
library(stringr)
library(leaflet)
```

1\) Importe, utilizando o pacote `readr`, cada um dos três arquivos disponíveis. Os objetos resultantes devem ser chamados `flights`, `airlines` e `airports`.

- Para o arquivo de aeroportos, importe apenas as colunas `IATA_CODE`, `CITY`, `STATE`, `LATITUDE`, `LONGITUDE`;

- Para o arquivo de vôos:

  1.  Importe apenas as colunas `DESTINATION_AIRPORT` e `ARRIVAL_DELAY`;

  2.  Leia apenas 1 milhão de linhas por vez;

  3.  Remova vôos em que o aeroporto de destino comece com a letra 1;

  4.  Remova registros em que existam pelo menos uma coluna faltante;

  5.  Determine, para cada parte do arquivo, as estatísticas suficientes para a determinação do atraso médio por aeroporto de destino;

  6.  Ao finalizar a leitura do arquivo, combine as estatísticas suficientes de modo a produzir a média de atraso por aeroporto.

```{r}
#apenas importar 
airlines <- read_csv("//smb/ra183541/Downloads/archive (1)/airlines.csv")

#importar colunas especificas 
airports <- read_csv("//smb/ra183541/Downloads/archive (1)/airports.csv",
                     col_select = c(IATA_CODE, CITY, STATE, LATITUDE, LONGITUDE)
)

#flights
acumular_estatisticas <- function(df, pos) {
  df %>%
    select(DESTINATION_AIRPORT, ARRIVAL_DELAY) %>%
    filter(!str_detect(DESTINATION_AIRPORT, "^1")) %>%
    na.omit() %>%
    group_by(DESTINATION_AIRPORT) %>%
    summarise(
      soma_atraso = sum(ARRIVAL_DELAY),
      n_voos = n(),
      .groups = "drop"
    )
}

resultados_chunks <- read_csv_chunked("//smb/ra183541/Downloads/archive (1)/flights.csv",
  callback = DataFrameCallback$new(acumular_estatisticas),
  chunk_size = 1000000
)

flights <- resultados_chunks %>%
  group_by(DESTINATION_AIRPORT) %>%
  summarise(
    soma_total = sum(soma_atraso),
    n_total = sum(n_voos),
    media_atraso = soma_total / n_total,
    .groups = "drop"
  )
```

2\) Selecione a operação apropriada *join* para incluir, na tabela `flights`, as colunas `CITY` e `STATE` do objeto `airports`. Para executar esta tarefa:

1.  Identifique a coluna que é a chave na tabela `flights`;

2.  Identifique a coluna que é a chave na tabela `airports`;

3.  Quais são os aeroportos que estão listados em `flights`, mas estão ausentes em `airports`?

4.  Apresente o comando que combine ambas as tabelas, indicando explicitamente as chaves;

5.  Armazene a tabela resultante no objeto `flights`.

```{r}
aeroportos_ausentes <- setdiff(flights$DESTINATION_AIRPORT, airports$IATA_CODE)
print("ausentes em airports:")
print(aeroportos_ausentes)

flights <- flights %>%
  left_join(
    airports %>% select(IATA_CODE, CITY, STATE, LATITUDE, LONGITUDE),
    by = c("DESTINATION_AIRPORT" = "IATA_CODE")
  )
```

3\) Quantos aeroportos cada estado possui? Apresente uma tabela ordenada de forma decrescente (no número de aeroportos).

```{r}
aeroportos_por_estado <- airports %>%
  filter(!is.na(STATE)) %>%
  group_by(STATE) %>%
  summarise(qtd_aeroportos = n()) %>%
  arrange(desc(qtd_aeroportos))

print(aeroportos_por_estado)
```

4\) Apresente um mapa representando todos os atrasos observados por aeroporto.

1.  Carregue o pacote `leaflet`;

2.  Combine os comandos `leaflet`, `addTiles` e `addMarkers` para a criação de um mapa básico;

3.  Armazene o grafico em b) numa variável chamada `this`;

4.  Adicione as duas linhas abaixo após a criação da variável `this` (apenas se você estiver usando Jupyter):

```{r}
dados_mapa <- flights %>% 
  filter(!is.na(LATITUDE) & !is.na(LONGITUDE))

this <- leaflet(dados_mapa) %>%
  addTiles() %>%
  addMarkers(
    lng = ~LONGITUDE,
    lat = ~LATITUDE,
    popup = ~paste0("<b>Aeroporto:</b> ", DESTINATION_AIRPORT, "<br>",
                    "<b>Atraso Médio:</b> ", round(media_atraso, 2), " min")
  )
this
```

Data/hora

```{r}
Sys.setenv(TZ = "America/Sao_Paulo")
Sys.time()
```
