---
title: "ME315Lab4_EduardoGomes183541"
format: html
editor: visual
---

Q1. Carregue os pacotes `readxl` e `tidyverse`.

```{r}
library(readxl)
library(tidyverse)
library(ggplot2)
```

Q2. Crie uma variável chamada `fname` que contenha o caminho para o arquivo `WDIEXCEL.xlsx`, disponível no seu diretório de dados. Confirme que o R identifica a existência do arquivo utilizando o comando `file.exists`

```{r}
fname <- "C:/Users/Eduardo/Desktop/Labs_ME315/Lab4/WDI_EXCEL/WDIEXCEL.xlsx"

file.exists(fname)
```

Q3. Leia a planilha “Country” e armazene no objeto `countries`.

```{r}
countries <- read_excel(fname, sheet = "Country")
```

Q4. Mantenha apenas os registros de 5 países (Brasil e outros 4 de sua escolha).

```{r}
paises <- c("Brazil", "Greece", "Andorra", "Peru", "Slovenia")

countries <- countries %>% 
  filter(`Table Name` %in% paises | `Short Name` %in% paises)
```

Q5. Leia a planilha “Data” e armazene no objeto `WDI`.

```{r}
WDI <- read_excel(fname, sheet = "Data")
```

Q6. Selecione apenas as colunas:

```         
- Country Code 
- Indicator Code 
- E todos os anos de 1960-2018
```

```{r}
WDI <- WDI %>% 
  select(`Country Code`, `Indicator Code`, `1960`:`2018`)
```

Q7. Confirme se os dados wm WDI estão em formato tidy. Se não estiverem, transforme-os para tal formato. Faça de forma que exista uma coluna referente ao ano chamada YEAR.

```{r}
WDI <- WDI %>% 
  pivot_longer(
    cols = `1960`:`2018`, 
    names_to = "YEAR", 
    values_to = "Value"
  )
```

Q8. Confirme se a coluna referente ao ano está em formato inteiro.

```{r}
WDI <- WDI %>% 
  mutate(YEAR = as.integer(YEAR))
```

Q9. Para o objeto WDI, mantenha apenas os registros dos países listados em countries. Selecione as colunas:

```         
- Country Code 
- Short Name 
- YEAR 
- SP.DYN.CBRT.IN
```

```{r}
WDI <- WDI %>% 
  semi_join(countries, by = "Country Code") %>% 
  pivot_wider(
    names_from = `Indicator Code`, 
    values_from = Value
  ) %>% 
  left_join(countries %>% select(`Country Code`, `Short Name`), by = "Country Code") %>% 
  select(`Country Code`, `Short Name`, YEAR, SP.DYN.CBRT.IN)
```

Q10. Ordene o objeto de forma que, para cada país, as informações estejam ordenadas por ano.

```{r}
WDI <- WDI %>% 
  arrange(`Short Name`, YEAR)
```

Q11. Construa um gráfico de linhas, usando o pacote `ggplot2`, que tenha no eixo X a variável YEAR, no eixo Y a variável SP.DYN.CBRT.IN e que cada linha corresponda a um país diferente.

```{r}
ggplot(WDI, aes(x = YEAR, y = SP.DYN.CBRT.IN, color = `Short Name`)) +
  geom_line(linewidth = 1) +
  labs(
    title = "Taxa Bruta de Natalidade (1960-2018)",
    x = "Ano",
    y = "Taxa de Natalidade (por 1.000 pessoas)",
    color = "País"
  ) +
  theme_minimal()
```

```{r}
Sys.setenv(TZ = "America/Sao_Paulo")
Sys.time()
```
